臺灣新竹地方法院刑事判決　
111年度訴字第465號
公  訴  人  臺灣新竹地方檢察署檢察官
被      告  江奕嘉



上列被告因妨害秩序案件，經檢察官提起公訴（111年度偵字第3
568號），嗣被告於準備程序中就被訴事實為有罪之陳述，經本
院告知簡式審判程序之旨，並聽取被告與公訴人之意見後，本院
合議庭裁定由受命法官獨任進行簡式審判程序，判決如下：
    主  文
江奕嘉犯意圖供行使之用而攜帶兇器在公共場所聚集三人以上首
謀實施強暴罪，處有期徒刑柒月。緩刑參年，並應於檢察官指定
之期間內向公庫支付新臺幣拾伍萬元。
    事  實
一、江奕嘉係邱建昕之員工，於民國110年12月28日上午3時許，
    在新竹市○區○○路0號前之公共場所與王信益發生爭執扭打，
    邱建昕、陳志輝上前勸架，江奕嘉遂心生不滿，基於意圖供
    行使之用而攜帶兇器在公共場所聚集三人以上首謀實施強暴
    之犯意，於同日上午3時38分許，致電曾宇昊、蔡翰林（2人
    所涉部分均經本院另行審結）及真實年籍不詳、綽號「小賢
    」之成年男子到場，期間王信益先離開，江奕嘉則於同日上
    午3時48分許步行至對面加油站，後曾宇昊、蔡翰林、「小
    賢」駕駛車號000-0000號自用小客車於同日上午3時49分許
    到場，其4人即共同基於在公共場所聚集三人以上，攜帶兇
    器施強暴之犯意聯絡，江奕嘉先自對面加油站步行返回該處
    ，手指邱建昕，曾宇昊則手持球棒（未扣案）、蔡翰林及「
    小賢」則以徒手之方式毆打邱建昕、陳志輝（傷害部分未據
    告訴），致邱建昕頭部、身體受有傷害（江奕嘉等人涉嫌傷
    害部分另經不起訴處分）。嗣邱建昕報警處理，經警調閱監
    視器始循線查悉上情。
二、案經新竹市警察局第二分局報告臺灣新竹地方檢察署檢察官
    偵查起訴。
    理  由
一、訊據被告江奕嘉對於前揭犯罪事實均坦承不諱（院卷第140
    、146-148頁），並經證人邱建昕、陳志輝、王信益於警詢
    或偵查中證述明確（偵卷第22-23、25-26、34-35、62-64、
    70-71頁），且有警員之偵查報告、監視器畫面翻拍照片、
    證人邱建昕之傷勢照片、新竹市警察局第二分局文華派出所
    受（處）理案件證明單等在卷可查（偵卷第4-5、36-48頁）
    ，足認被告自白與事實相符，是本案事證明確，被告所為足
    堪認定，應予依法論科。
二、法律適用：
(一)按刑法第150條第1項規定：「在公共場所或公眾得出入之場
    所聚集三人以上，施強暴脅迫者，在場助勢之人，處1年以
    下有期徒刑、拘役或10萬元以下罰金；首謀及下手實施者，
    處6月以上5年以下有期徒刑。」同條第2項則規定：「犯前
    項之罪，而有下列情形之一者，得加重其刑至二分之一：㈠
    意圖供行使之用而攜帶兇器或其他危險物品犯之。㈡因而致
    生公眾或交通往來之危險。」該規定係就刑法第150條第1項
    之基本犯罪類型，參考我國實務常見之群聚鬥毆危險行為態
    樣，慮及行為人意圖供行使之用而攜帶兇器或者易燃性、腐
    蝕性液體，抑或於車輛往來之道路上追逐，對往來公眾所造
    成之生命身體健康等危險大增，破壞公共秩序之危險程度升
    高，而有加重處罰之必要，已就刑法第150條第1項犯罪類型
    變更之個別犯罪行為予以加重，而成另一獨立之罪名，應屬
    於刑法分則加重之性質。又所謂「兇器」，其種類並無限制
    ，凡客觀上足對人之生命、身體、安全構成威脅，具有危險
    性之器具均屬之，故本案未扣案之球棒自屬兇器無疑。
(二)又被告與同案被告曾宇昊、蔡翰林、共犯「小賢」於聚集施
    以強暴過程中，主觀上均已有對他人造成恐懼或危害之認識
    或故意，且案發地點位處道路旁，被告復坦承其與同案被告
    曾宇昊、蔡翰林、共犯「小賢」等係占用一線右轉之車道數
    分鐘等語（院卷第147頁），核與現場監視器翻拍照片相符
    ，可見被告之犯行極易使一般人車經過而得以見聞，是其與
    同案被告曾宇昊、蔡翰林、共犯「小賢」占用車道而遂行本
    案犯行，實際上確有使風險外溢而危及社會安寧秩序之可能
    性無疑。
(三)故核被告所為，係犯刑法第150條第2項第1款、第1項後段之
    意圖供行使之用而攜帶兇器，在公共場所聚集三人以上首謀
    實施強暴罪。
(四)又刑法對故意犯的處罰多屬單獨犯之規定，單獨一人即可完
    成犯罪構成要件，但亦可由數行為人一起違犯，若法條本身
    並不預設參與人數，如此形成之共同正犯，稱為「任意共犯
    」；相對地，刑法規範中存在某些特殊條文，欲實現其不法
    構成要件，必須二個以上之行為人參與，刑法已預設了犯罪
    行為主體需為複數參與者始能違犯之，則為「必要共犯」。
    換言之，所謂「必要共犯」係指某一不法構成要件之實行，
    在概念上必須有二個以上參與者，一同實現構成要件所不可
    或缺之共同加工行為或互補行為始能成立，若僅有行為人一
    人，則無成立犯罪之可能。又「必要共犯」依其犯罪性質，
    尚可分為「聚合犯」，即二人以上朝同一目標共同參與犯罪
    之實行者，如刑法分則之公然聚眾施強暴、脅迫罪、參與犯
    罪結社罪等，因其本質上即屬共同正犯，故除法律依其首謀
    、下手實行或在場助勢等參與犯罪程度之不同，而異其刑罰
    之規定時，各參與不同程度犯罪行為者之間，不能適用刑法
    總則共犯之規定外，其餘均應引用刑法第28條共同正犯之規
    定（最高法院109年台上字第2708號判決可資參照）。是本
    案被告既係犯意圖供行使之用而攜帶兇器，在公共場所聚集
    三人以上首謀實施強暴罪，與同案被告曾宇昊、蔡翰林、共
    犯「小賢」係犯意圖供行使之用而攜帶兇器，在公共場所聚
    集三人以上下手實施強暴罪為不同類型之犯罪，自無論處共
    同正犯之必要，起訴書認此部分應論以共同正犯部分，尚屬
    有誤。　
(五)刑之加重：
　  本案有依刑法第150條第2項加重其刑之必要：　 　　 
 　 按刑法第150條第1項規定：「在公共場所或公眾得出入之場
    所聚集三人以上，施強暴脅迫者，在場助勢之人，處一年以
    下有期徒刑、拘役或十萬元以下罰金；首謀及下手實施者，
    處六月以上五年以下有期徒刑。」即係立法類型所謂的「聚
    合犯」，且法律已就其首謀、下手實施、在場助勢等參與犯
    罪程度之不同，而異其刑罰之規定，惟並無將加重條件排除
    在共同正犯之外之意，是以，刑法第150條第1項所規定之「
    首謀」、「下手實施」、「在場助勢」此3種態樣彼此間雖
    無成立共同正犯之餘地，惟如聚集三人以上在公共場所或公
    眾得出入之場所施暴時，無論是「首謀」、「下手實施」或
    「在場助勢」者中之何者攜帶兇器或其他危險物品，均可能
    因相互利用兇器或其他危險物品，造成破壞公共秩序之危險
    程度升高，均應認該當於加重條件。又刑法第150條第2項第
    1款之規定係慮及行為人意圖供行使之用而攜帶兇器，對往
    來公眾所造成之生命身體健康等危險大增，破壞公共秩序之
    危險程度升高，而有加重處罰之必要，屬分則加重之性質，
    惟此部分規定，屬於相對加重條件，並非絕對應加重條件，
    故法院對於行為人所犯刑法第150條第2項第1款、第1項後段
    之行為，應參酌當時客觀環境、犯罪情節及危險影響程度等
    情，綜合權衡、裁量是否有加重其刑之必要。查被告僅因於
    案發現場與他人起衝突，竟率爾邀集同案被告曾宇昊、蔡翰
    林、共犯「小賢」到場，更由同案被告曾宇昊持球棒揮打被
    害人邱建昕，其行為情狀較一般單純在公共場所聚集3人以
    上施強暴者嚴重，故本院認有依刑法第150條第2項規定加重
    其刑之必要，爰依法加重其刑。
三、量刑審酌：
    爰以行為人之責任為基礎，審酌被告不思以理性之方式解決
    紛爭，竟以上開方式在公共場所首謀對被害人實施強暴，造
    成公眾或他人之潛在危害，所為應予非難，然被害人陳志輝
    於偵查中表示不願追究本案、被害人邱建昕則於偵查中表示
    撤回本案告訴（偵卷第63、70頁），故為被告有利之考量，
    另兼衡被告犯後尚知坦承犯行，犯後態度非劣，暨考量其於
    審理中所自承之生活狀況、智識程度，及依相關臺灣高等法
    院被告前案紀錄表可知之品行等一切情狀，量處如主文所示
    之刑。
四、緩刑：
　　被告前受有期徒刑執行完畢後，5年內未曾因故意犯罪受有
    期徒刑以上刑之宣告，有臺灣高等法院被告前案紀錄表在卷
    可憑，其因一時失慮偶罹刑典，犯後尚知坦承犯行，良有悔
    意，復衡酌本案被害人陳志輝於偵查中表示不願追究本案、
    被害人邱建昕則於偵查中表示撤回本案告訴（偵卷第63、70
    頁）等情，是本院審酌上情，認其經此偵、審程序及刑之宣
    告，當已知所警惕、並知悉往後注意自身行為之重要性，應
    無再犯之虞，因而對其宣告之刑，認以暫不執行為適當，爰
    依刑法第74條第1項第2款之規定併諭知緩刑3年。另本院斟
    酌被告本案犯罪之情節、及為促使其日後得以自本案確實記
    取教訓，認為仍有課予一定程度負擔之必要，是依刑法第74
    條第2項第4款規定，命被告應於檢察官指定之期間內向公庫
    支付如主文所示金額，以啟自新。嗣被告如有違反上開負擔
    ，且情節重大者，得依刑法第75條之1第1項第4款之規定，
    撤銷其緩刑之宣告，執行宣告刑，併此敘明。
據上論斷，應依刑事訴訟法第273條之1第1項、第299條第1項前
段，判決如主文。
本案經檢察官張瑞玲提起公訴，由檢察官邱宇謙、陳昭德到庭執
行職務。
中　　華　　民　　國　　111 　年　　10　　月　　26　　日
                  刑事第一庭  法　官  李建慶
以上正本證明與原本無異。  
如不服本判決應於收受送達後20日內向本院提出上訴書狀，並應
敘述具體理由；其未敘述上訴理由者，應於上訴期間屆滿後20日
內向本院補提理由書（均須按他造當事人之人數附繕本）「切勿
逕送上級法院」。告訴人或被害人如對於本判決不服者，應具備
理由請求檢察官上訴，其上訴期間之計算係以檢察官收受判決正
本之日期為準。
中　　華　　民　　國　　111 　年　　10　　月　　26　　日
                              書記官  張慧儀
附錄本判決論罪法條：
中華民國刑法第150條
在公共場所或公眾得出入之場所聚集三人以上，施強暴脅迫者，
在場助勢之人，處1年以下有期徒刑、拘役或10萬元以下罰金；
首謀及下手實施者，處6月以上5年以下有期徒刑。
犯前項之罪，而有下列情形之一者，得加重其刑至二分之一：
一、意圖供行使之用而攜帶兇器或其他危險物品犯之。
二、因而致生公眾或交通往來之危險。